【裁判字號】    95,交易,144
【裁判日期】    950811
【裁判案由】    過失致死等
【裁判全文】
臺灣板橋地方法院刑事判決             95年度交易字第144號
公  訴  人  臺灣板橋地方法院檢察署檢察官
被      告  乙○○
上列被告因過失致死等案件，經檢察官提起公訴（九十四年度偵
字第一九二八六號），本院判決如下：
    主  文
乙○○因過失致人於死，處有期徒刑捌月。
被訴服用酒類，不能安全駕駛動力交通工具而駕駛部分，無罪。
    事  實
一、乙○○明知飲酒後其吐氣所含酒精成分超過每公升０．二五
    毫克以上者，不得駕車，於民國九十四年九月二十五日中午
    與朋友在其位於臺北縣板橋市○○路○段三六九巷三六弄一
    四之二號住處飲用啤酒後，吐氣酒精濃度已超過每公升０．
    二五毫克，竟仍騎乘車牌號碼ＬＪ九─一一五號重型機車外
    出，沿臺北縣新莊市○○路往桃園方向行駛，於同日十五時
    十七分許，行經臺北縣新莊市○○路與新泰路交岔路口，本
    應注意車前狀況，隨時採取必要之安全措施，且應注意汽車
    行近行人穿越道前，應減速慢行，遇有行人穿越時，無論有
    無交通警察指揮或號誌指示，均應暫停讓行人先行通過，而
    依當時天候、視線及道路狀況等一切客觀情況，並無不能注
    意之情形，竟於行近該交岔路口行人穿越道前，因疏未注意
    車前狀況，且未暫停讓行人先行通過，致在該交岔路口行人
    穿越道上，正面撞擊正穿越行人穿越道之行人林榮和，造成
    林榮和受有頭部外傷及顱內出血等之傷害。乙○○於肇事後
    犯罪未被發覺前，隨即於警員黃朝鍾前來處理時，向黃朝鍾
    自首為肇事駕駛人，並接受裁判報警自首其犯罪，並願接受
    裁判，經警測得其吐氣所含酒精成分每公升０．二七毫克。
    而林榮和經先送往新莊市新泰醫院急救，再轉送林口長庚醫
    院急救，仍於九十四年十月五日十九時許，因傷重不治死亡
    。
二、案經乙○○自首暨被害人林榮和之妹甲○訴由臺北縣政府警
    察局新莊分局報請臺灣板橋地方法院檢察署檢察官偵查起訴
    。
    理  由
壹、有罪部分：
一、訊據被告乙○○坦承於上揭時、地，因酒後騎乘機車、未注
    意車前狀況及未暫停讓行人先行通過，致在行人穿越道上正
    面撞擊行人林榮和，造成被害人林榮和受有上述傷害致死等
    情不諱，並有警製道路交通事故調查報告表、道路交通事故
    現場圖各一紙、現場照片暨車損照片十二幀、被害人之診斷
    證明書一紙、至新泰醫院急診、林口長庾醫院住院救治之醫
    療紀錄各一份，及被告酒精測定紀錄表各一紙、在卷可憑（
    見臺灣板橋地方法院檢察署九十四年度偵字第一九二八六號
    偵查卷第一四頁至第二四頁、第三二頁、九十四年度相字第
    一三五二號相驗卷第四五頁至第一九九頁）。而被害人林榮
    和確因本件車禍受有頭部外傷及顱內出血等之傷害而死亡，
    業經臺灣板橋地方法院檢察署檢察官督同檢驗員相驗屬實，
    製有勘驗筆錄、相驗屍體證明書、驗斷書各一紙及相相驗照
    片十四幀在卷可憑（見上開相驗卷第三三頁至第四一頁、偵
    查卷第三三頁至第四０頁）。足認被告有酒後騎車，及於行
    經行人穿越道，未注意車前狀況，暫停讓行人先行通過之過
    失，足堪認定。本件肇事經送臺灣省臺北縣區車輛行車事故
    鑑定委員會鑑定結果，就被告乙○○有酒精濃度超過規定標
    準，未讓行人穿越道之行人先行之過失及行人林榮和並無肇
    事因素部分，亦同此認定，此有臺灣省臺北縣區車輛行車事
    故鑑定委員會九十五年三月十五日北縣鑑字第九五０二四七
    號鑑定意見書一紙在卷可稽（見上開偵查卷第四七頁至第四
    八頁）。按飲酒後其吐氣所含酒精成分超過每公升０．二五
    毫克以上者，不得駕車；汽車（含機車）行駛時，駕駛人應
    注意車前狀況，並隨時採取必要之安全措施；又汽車（含機
    車）行近行人穿越道前，應減速慢行，遇有行人穿越時，無
    論有無交通警察指揮或號誌指示，均應暫停讓行人先行通過
    ，九十五年五月三十日修正前之道路交通安全規則第九十四
    條第三項、第一百零三條、第一百十四條第二款分別定有明
    文。被告既為機車駕駛人，自應遵守上開規定，而肇事當時
    天候晴、日間自然光線、路面為柏油、乾燥、無障礙物、無
    缺陷等一切客觀情況下，並無不能注意之情形，竟於酒後酒
    精濃度超過標準，仍騎乘上開機車，行近上開交岔路口行人
    穿越道時，疏未注意車前狀況，並暫停讓行人先行通過，因
    而肇禍，自應負過失責任，且被告之過失行為與被害人林棠
    和之死亡間，顯有相當因果關係。至於被告於本院審理中辯
    稱被害人亦有闖紅燈之過失云云，惟此涉及交通號誌，被告
    並未提出其他任何積極事證為憑，自無法單憑被告之辯詞，
    即認定被害人有闖紅燈之過失，附此敘明。本件事證明確，
    被告乙○○過失致死之犯行洵堪認定，應依法論科。
二、被告行為後，刑法業於九十四年二月二日修正公布，並自九
    十五年七月一日起生效施行；另刑法施行法亦於九十五年六
    月十四日增訂該法第一條之一規定，並自九十五年七月一日
    施行。其中修正後刑法第二條之規定，乃係關於新舊法比較
    適用之準據法，其本身無關行為可罰性要件之變更，故於九
    十五年七月一日刑法修正施行後，如有涉及比較新舊法之問
    題，即應逕依修正後刑法第二條第一項規定，為「從舊從輕
    」之比較（最高法院九十五年度第八次刑事庭會議決議意旨
    參照）。經查：
(一)、刑法第二百七十六條第一項雖未修正，然於上開刑法及其施
    行法修正施行前，依罰金罰鍰提高標準條例第一條前段之規
    定，刑法第二百七十六條第一項罰金刑部分之法定刑度為銀
    元二萬元即新臺幣六萬元以下，最低刑度則依修正前刑法第
    三十三條第五款規定，應提高為銀元十元即新臺幣三十元以
    上。嗣因刑法施行法第一之一條已增訂：「中華民國九十四
    年一月七日刑法修正施行後，刑法分則所定罰金之貨幣單位
    為新臺幣；九十四年一月七日刑法修正時，刑法分則編未修
    正之條文定有罰金者，自九十四年一月七日刑法修正施行後
    ，就其所定數額提高為三十倍，但七十二年六月二十六日至
    九十四年一月七日新增或修正之條文，就其所定數額提高為
    三倍。」，而此規定因屬前揭罰金罰鍰提高標準條例第一條
    但書所稱之「法律已依一定比率規定罰金或罰鍰之數額或倍
    數」，自應優先適用；又修正後刑法第三十三條第五款亦已
    將罰金刑調整為新臺幣一千元以上，以百元計算，故依前述
    標準換算，修正後刑法第二百七十六條第一項罰金刑部分之
    法定刑度已變更為「新臺幣六萬元以下，一千元以上」，是
    比較修正前後刑度結果，應以修正前之規定對被告較為有利
    。
(二)、又修正前刑法第六十二條規定：「對於未發覺之罪自首而受
    裁判者，減輕其刑。但有特別規定者，依其規定」，修正後
    第六十二條則規定：「對於未發覺之罪自首而受裁判者，得
    減輕其刑。但有特別規定者，依其規定」；被告係在新法施
    行前犯罪並自首，比較修正前後對於犯罪自首者減輕其刑之
    規定，以修正前刑法第六十二條規定對被告較為有利。
(三)、綜合上述各條文修正前後之比較後，適用修正後之刑法及刑
    法施行法等相關法律規定並未對被告更為有利，揆諸前揭刑
    法第二條第一項前段規定，即應適用修正前之刑法相關規定
    及罰金罰鍰提高標準條例第一條等規定。
三、核被告乙○○所為，係犯刑法第二百七十六條第一項之過失
    致人於死罪。又被告酒醉駕車、行經行人穿越道，不依規定
    讓行人優先通過，因而致被害人林榮和死亡，應依道路交通
    管理處罰條例第八十六條第一項之規定，加重其刑。被告乙
    ○○於車禍發生後犯罪未發覺前，向前來處理交通事故之警
    員黃朝鍾表示其為肇事者，自首而受裁判，有黃朝鍾製作之
    「臺北縣政府警察局新莊分局交通事故涉嫌人自首情形紀錄
    表」一紙在卷可稽（見上開偵查卷第二六頁），應依修正前
    刑法第六十二條前段之規定，減輕其刑，並先加後減之。爰
    審酌被告之素行尚佳，有臺灣高等法院被告前案紀錄表一份
    在卷可憑，其飲酒後吐氣所含酒精成分超過每公升０．二五
    毫克以上，仍騎乘機車，且於行近交岔路口行人穿越道時，
    疏未注意車前狀況，及未暫停讓行人先行通過，因而肇禍，
    致被害人林榮和死亡，犯罪所生之損害重大，被告過失之程
    度極重，及被告犯後雖坦承犯行，惟並未與告訴人達成民事
    和解，賠償損害，犯後態度非佳等一切情狀，量處如主文第
    一項所示之刑，以資懲儆。
貳、無罪部分：
一、公訴意旨略以：被告乙○○明知自己飲酒過量，已達不能安
    全駕駛動力交通工具，竟仍騎乘上開機車，於前述之時間、
    地點發生交通事故，經警測得其吐氣所含酒精成分每公升０
    ．二七毫克。因認被告另涉犯刑法第一百八十五條之三服用
    酒類不能安全駕駛動力交通工具而駕駛之罪嫌。
二、按犯罪事實應依證據認定之，無證據不得認定犯罪事實；又
    不能證明被告犯罪者，應諭知無罪之判決，刑事訴訟法第一
    百五十四條第二項、第三百零一條第一項分別定有明文。又
    認定不利於被告之事實，須依積極證據，茍積極證據不足為
    不利於被告事實之認定時，即應為有利於被告之認定，更不
    必有何有利之證據，有最高法院四十年臺上字第八十六號、
    三十年上字第八一六號判例可資參照。而認定犯罪事實所憑
    之證據，無論為直接證據或間接證據，其為訴訟上之證明，
    須於通常一般之人均不致於有所懷疑，而得確信其為真實之
    程度者，始得據之為有罪之認定，倘其證明尚未達到此一程
    度，而有合理性懷疑之存在時，即無從為有罪之確信，亦有
    最高法院七十六年臺上字第四九八六號判例可資參酌。次按
    服用酒類，不能安全駕駛動力交通工具而駕駛者，應受刑罰
    制裁，刑法第一百八十五條之三固有明定，惟該條所稱之「
    不能安全駕駛」，為具體之危險態樣，因之，是否已達此程
    度自應綜合審究各種客觀存在之情事，尤其係行為人所呈顯
    言行舉止之穩定度為斷，要不得僅以酒精濃度測試結果為唯
    一之認定標準。
三、經核公訴人認被告乙○○涉犯刑法第一百八十五條之三服用
    酒類不能安全駕駛動力交通工具而駕駛，係以刑法第一百八
    十五條之三案件測試觀察紀錄表、酒精測定紀錄表、道路交
    通事故調查報告表、道路交通事故現場圖、現場照片十二張
    及診斷證明書等資料附卷為其主要論據。
四、訊據被告乙○○固坦承於飲用酒類後騎乘機車之事實，惟堅
    決否認有酒後不能安全駕駛動力交通工具而駕駛之情事，辯
    稱：伊不是因喝酒影響騎車而肇事，伊係不小心才撞到告訴
    人等語。經查：被告於事發後經警測得其吐氣所含酒精成分
    每公升０．二七毫克，有酒精測定紀錄表一紙在卷為憑（見
    偵查卷第二四頁），雖可認其有飲酒後駕車之情事，惟依警
    製刑法第一百八十五條之三案件測試觀察紀錄表之記載，被
    告精神狀況良好，並無腳步不穩、手腳顫抖、語無倫次、呆
    滯木僵、多話、泥醉等情，有該觀察紀錄表一紙在卷可稽（
    見偵查卷第二五頁）。故被告乙○○雖有飲酒，惟其精神狀
    況良好，可徵酒精對其意思力、認知力及行為控制力不生影
    響，與常人相較，並無稍顯薄弱之處。職是，自不能以其騎
    乘機車過失肇事致人於死，即遽認被告已因飲酒而達於不能
    安全駕駛之程度，公訴人所舉證據，不足以證明被告有此部
    分犯行，此外，復查無其他積極證據足認被告確有酒後不能
    安全駕駛交通動力工具而駕駛之犯行，不能證明被告乙○○
    有此部分之犯罪，爰依首開法條之規定，就此部分為無罪判
    決之諭知。
據上論斷，應依刑事訴訟法第二百九十九條第一項前段、第三百
零一條第一項，刑法第二條第一項前段、第二百七十六條第一項
、修正前刑法第六十二條前段，道路交通管理處罰條例第八十六
條第一項，罰金罰鍰提高標準條例第一條前段，判決如主文。
本案經檢察官朱學瑛到庭執行職務。
中    華    民    國    95    年    8     月    11    日
                  交通法庭  審判長 法  官  黎錦福
                                   法  官  饒金鳳
                                   法  官  曾正耀
以上正本證明與原本無異。
如不服本判決應於送達後10日內向本院提出上訴狀。
                                   書記官  陳淑怡
中    華    民    國    95    年    8     月    11    日
附錄本案論罪科刑法條全文：
刑法第276條第1項
因過失致人於死者，處 2 年以下有期徒刑、拘役或 2 千元以下
罰金。


司法院資訊處製作；財團法人民間司法改革基金會備份。
